【裁判字號】    98,台上,5505
【裁判日期】    980924
【裁判案由】    違反毒品危害防制條例
【裁判全文】
最高法院刑事判決            九十八年度台上字第五五０五號
上  訴  人  甲○○  民國○○年○月○○日生
選任辯護人  趙元昊律師
上列上訴人因違反毒品危害防制條例案件，不服台灣高等法院中
華民國九十八年七月二十一日第二審更審判決（九十八年度上更
(一)字第二九一號，起訴案號：台灣桃園地方法院檢察署九十七年
度偵字第一一七二六號），提起上訴，本院判決如下：
    主  文
原判決撤銷，發回台灣高等法院。
    理  由
本件原判決認定上訴人甲○○、Jeeva Ramadurian、Punitha Mu
niandy（為馬來西亞人，經原審於民國九十八年二月二十五日以
九十七年度上訴字第五三六一號各判處有期徒刑十五年、十六年
確定）與馬來西亞藉成年男子布尼、Arun及我國籍綽號「小陳」
之成年男子，均知悉海洛因屬我國毒品危害防制條例第二條第二
項第一款所列之第一級毒品，不得非法持有、運輸，並經行政院
依懲治走私條例第二條第四項公告之「管制物品及其數額」甲項
第四款所列之管制進出口物品，未經許可不得私運來台。(一)、布
尼、Arun、小陳先共同籌劃運輸第一級毒品海洛因進入台灣，乃
分別尋覓擔任實際運輸毒品之人，於九十七年五月初，布尼在馬
來西亞覓得Jeeva Ramadurain並達成合意，由Jeeva Ramadurian
攜帶夾藏毒品海洛因之行李箱進入台灣，布尼則提供免費往返台
灣機票及食宿費用，復交付美金五百元、馬來西亞幣一百元不等
之旅費，並言明事成後給付馬來西亞幣五千元為代價；而Arun亦
在馬來西亞與Punitha Muniandy達成合意，由Punitha Muniandy
攜帶夾藏毒品海洛因之行李箱進入台灣，入住指定飯店，屆時將
會有一身材微胖、嘴巴紅紅、脖子還有戴項鍊，名字叫 Michael
之台灣籍男子來拿取該李行箱，Arun並提供免費往返台灣機票、
食宿等旅行費用，復言明負擔Punitha Muniandy在馬來西亞之房
租、生活費用等為報酬；小陳則與在台灣之上訴人就上開毒品自
泰國輸入本國後，由上訴人向Jeeva Ramadurian、Punitha Muni
andy取得毒品後，再交付予小陳，而為運送，小陳與上訴人達成
上開合意，即由上訴人擔任在台接應轉運毒品海洛因之任務，且
為避免監聽查緝，小陳將其所有之 NOKIA牌行動電話一支（內含
門號0000000000號 SIM卡一張），託不知情綽號小毛
之人轉交上訴人，供聯絡運輸毒品事宜。謀議既定，Jeeva Rama
durian、Punitha Muniandy即於九十七年五月七日分別與布尼、
Arun自馬來西亞至泰國，於翌（八）日，布尼、Arun分別在泰國
曼谷Bangko k Hotel、曼谷機場，將渠等所有淡紫色、鐵灰色之
硬殼行李箱各一只，行李箱底層鐵製拉桿下方夾藏以透明塑膠袋
包裝，外層覆以黑色布膠帶包裹之毒品海洛因粉末各一包（毛重
分別為二三二六公克、二二八八公克），交付予Jeeva Ramaduri
an、Punitha Muniandy，Punitha Muniandy復將其私人衣物放置
於行李箱內加以掩飾，Jeeva Ramadurian、Punitha Muniandy遂
各攜上開行李箱，與布尼、Arun自泰國曼谷搭乘飛機至新加坡。
九十七年五月九日上午，布尼、Arun分別帶攜帶上開行李箱之Je
eva Ramadurian、Punitha Muniandy至新加坡機場會合，布尼、
Arun即交付Jeeva Ramadurian、Punitha Muniandy凱旋大飯店名
片各一張，Arun復交付Punitha Muniandy其所有門號00000
00000號之 SIM卡一張，告知入境台灣後使用此門號，即會
有人主動與其聯繫，布尼則囑咐Jeeva Ramadurian以姐姐稱呼Pu
nitha Muniandy，入境台灣後自行搭車至凱旋大飯店，聽從Puni
tha Muniandy之吩咐。Jeeva Ramadurian、Punitha Muniandy接
受指示後，布尼及Arun即離開未再與Jeeva Ramadurian、Punith
a Muniandy同行，Jeeva Ramadurian、Punitha Muniandy遂於同
（九）日上午八時五十五分許，各自將前開夾藏海洛因毒品之行
李箱一只託運，一同搭乘由布尼、Arun同時為二人所訂之新加坡
航空SQ八七六號班機（二人於飛機上座位相鄰），於同日下午一
時三十三分許抵達台灣桃園國際機場，而將上開海洛因運輸進入
台灣地區。(二)、Jeeva Ramadurian於同（九）日下午一時五十分
許通過海關時，因其所託運之上開行李箱，為財政部台北關稅局
海關人員會同航空警察局安檢人員察覺有異，當場檢查後發覺藏
有海洛因，而加以逮捕，並扣得夾藏海洛因之行李箱一只、海洛
因一包（驗後淨重二０八九點四一公克，空包裝重二四二點一公
克）及布尼交付用餘旅費（含美金四百元、新台幣三千元、泰幣
一百五十元、馬來西亞幣一百元及新加坡幣五十元）。而Punith
a Muniandy則攜上開行李箱順利通過海關及機場安檢人員之檢查
，並隨即搭車至凱旋大飯店入住該飯店五０七房，並將Arun所交
付上開 SIM卡插入自己所有之MOTOROLA牌手機中，接收Arun之電
話，確認該領取行李箱之人為身材微胖，嘴巴紅紅、脖子還有戴
項鍊，自稱Michael 之男子已前往飯店，Punitha Muniandy即在
飯店門口等候，在此同時小陳亦聯繫上訴人前往領取毒品，並告
知應攜帶螺絲起子以方便拆卸取出行李箱夾層內之毒品海洛因，
便於攜帶轉運至另指定之地點。Jeeva Ramadurian遭查獲後，供
出其與Punitha Muniandy同行入境台灣，擬於凱旋大飯店會合，
並提供上開名片，經承辦員警查詢航空公司訂位情形確認Punith
a Muniandy 之姓名拼音後，撥打電話向凱旋大飯店確認Punitha
Muniandy已入住，隨即趕赴凱旋大飯店埋伏，於同日下午四時許
，上訴人搭乘計程車前往凱旋大飯店，待Punitha Muniandy詢問
是否為Michael，上訴人點頭示意後，Punitha Muniandy 則以手
勢指著上樓，上訴人遂與Punitha Muniandy共同搭乘電梯至五樓
，在前往五０七號房交付毒品途中，上訴人察覺遭員警跟蹤，欲
轉身離去，員警遂提前表明身分攔下上訴人，扣得上訴人持有前
開NOKIA牌手機（含0000000000號SIM卡一張）及其所
有預供打開取出行李箱夾層內毒品海洛因之螺絲起子一支，並經
Punitha Muniandy同意，至五０七號房取出上開行李箱一只、海
洛因一包（驗後淨重二０七五點七五公克，空包裝重一一五點七
九公克），復扣得Punitha Muniandy所有供聯絡運輸毒品所用之
MOTOROLA牌手機一支（含門號0000000000號 SIM卡一
張）等情。因而撤銷第一審關於上訴人部分之判決，改判論處上
訴人共同運輸第一級毒品罪刑，固非無見。
惟查：(一)、科刑之判決書，須將法院依職權認定之犯罪事實，詳
記於事實欄，然後於理由內逐一說明其憑以認定之證據，使事實
與理由兩相一致，始稱適法；倘若理由說明與事實記載或卷內證
據資料不相符合，即屬判決理由矛盾，其判決當然為違背法令。
原判決事實欄記載：「小陳則與在台灣之上訴人就上開毒品自泰
國輸入本國後，由上訴人向Jeeva Ramadurian、Punitha Munian
dy取得毒品後，再交付予小陳，而為運送，小陳與上訴人達成上
開合意」（見原判決第二頁第十五行至第十八行），另記載「上
訴人係在與Punitha Muniandy共同搭乘電梯至五樓，在前往五０
七號房交付毒品途中，上訴人察覺遭員警跟蹤，欲轉身離去，員
警遂提前表明身分攔下」（見原判決第四頁第九行至第十一行）
，即上訴人未接觸扣案毒品即被逮捕，並未記載上訴人已著手運
輸海洛因，但理由欄卻認定上訴人係犯毒品危害防制條例第四條
第一項運輸第一級毒品既遂罪。另原判決事實欄記載「布尼、Ar
un、小陳先共同籌劃運輸第一級毒品海洛因進入台灣」（見原判
決第二頁第一行至第二行），惟理由欄貳、一、(五)記載「依卷附
資料，尚乏證據足認小陳曾擬將上開毒品自泰國輸入」（見原判
決第十頁第二十六行至第二十七行）。則上開理由之說明與事實
欄記載不盡相符，顯有判決理由矛盾之違法。(二)、原判決理由欄
先記載「核被告所為，係犯毒品危害防制條例第四條第一項運輸
第一級毒品罪。渠等持有第一級毒品海洛因低度行為，為運輸之
高度行為所吸收，不另論罪」（見原判決第十頁第五行至第七行
），後又記載「被告係以一私運行為同時觸犯上開二罪名，為想
像競合犯，應依刑法第五十五條之規定，從一重之運輸第一級毒
品罪處斷」，顯先認上訴人應僅「論以一罪」，後又認「應論以
二罪，並從一重處斷」（見原判決第十頁第十五行至第十七行）
，是其理由說明前後矛盾，難認適法。(三)、原判決事實欄記載小
陳與在台灣之上訴人就毒品自泰國輸入本國後，而為運送合意，
然原判決理由欄先認定：「本案上訴人係擔任在台接應毒品運輸
至其他目的地之角色，其行為屬運輸之一種，惟其僅認識小陳，
並不認識布尼、Arun、同案Jeeva Ramadurian、Punitha Munian
dy」（見原判決第十頁第二十三行至第二十五行），繼而記載：
「上訴人與成年人小陳、同案Jeeva Ramadurian、Punitha Muni
andy間有犯意聯絡、行為之分擔，均為共同正犯」，就上訴人係
與何人有共同正犯關係，其事實記載與理由說明不盡一致，亦有
理由矛盾之違誤。(四)、共同正犯須於主觀上有犯意之聯絡，除共
謀共同正犯外，彼此間並須有行為分擔，始足當之。故共同正犯
對犯罪行為，彼此間主觀上如何有犯意聯絡，或如何分擔實行，
亦應於事實欄內詳為記載，並於理由內逐一說明其憑以認定之證
據，方為合法。原判決認定上訴人係與成年人小陳、Jeeva Rama
durian、Punitha Muniandy共同運輸第一級毒品，然並未就上訴
人究係於何時、何地、如何與Jeeva Ramadurian、Punitha Muni
andy有共同犯意聯絡或行為分擔之事實，明確認定，詳細記載，
已不足資為論罪之依據，復未於理由內詳予闡析論述其憑以認定
上訴人與Jeeva Ramadurian、Punitha Muniandy就運輸第一級毒
品部分之犯行，彼此間如何有之犯意聯絡，或分擔實行行為之理
由及所憑證據，自有判決理由不備之違疏。以上或為上訴意旨所
指摘，或為本院得依職權調查之事項，應認原判決仍有撤銷發回
更審之原因。又原判決理由欄貳、四不另為無罪諭知部分，基於
審判不可分原則，應併予發回。
據上論結，應依刑事訴訟法第三百九十七條、第四百零一條，判
決如主文。
中    華    民    國  九十八  年    九    月  二十四  日
                      最高法院刑事第十三庭
                          審判長法官  賴  忠  星
                                法官  呂  丹  玉
                                法官  吳      燦
                                法官  施  俊  堯
                                法官  蔡  名  曜
      本件正本證明與原本無異
                                      書  記  官
中    華    民    國  九十八  年    九    月  二十八  日
                                                Ａ


司法院資訊處製作；財團法人民間司法改革基金會備份。
